福建金門地方法院刑事判決　　　　　　　 96年度簡上字第3號
上　訴　人　福建金門地方法院檢察署檢察官
被　　　告　乙○○
　　　　　　　　　　樓（送達處所：金門郵政90918附240號信
上列上訴人因被告詐欺案件，不服本院簡易庭中華民國96年1月
30日95年度城簡字第113號第一審簡易判決（聲請簡易判決處刑
案號：福建金門地方法院檢察署95年度偵字第396號），提起上
訴，本院管轄之第二審合議庭判決如下：
    主  文
上訴駁回。
乙○○緩刑貳年。
    事  實
一、乙○○明知將自己之金融帳戶存摺交付他人使用，可能因此
    供不法詐騙份子利用以詐術使他人將款項匯入後，再予提領
    運用，並預見可能因而幫助他人從事詐欺不法犯罪；竟於民
    國94年間7月上旬某日，見報紙上刊登蒐購銀行或郵局帳戶
    之廣告後，在臺北縣中和市○○路○○路旁，將其所有之中
    和市宜安郵局（下稱宜安郵局）帳號0000000-0000000號帳
    戶之存摺，以新臺幣（下同）4,500元之代價，出售與詐欺
    集團所屬真實姓名、年籍不詳之成年男子。該詐欺集團於取
    得前述帳戶後，即於94年7月14日下午1時許，由一真實姓名
    、年籍不詳之男子，撥打電話與甲○○，以甲○○之兒子在
    外幫朋友擔保30萬元之高利貸，該友人已跑掉，要其兒子代
    為賠償為由，電話中並傳出一男子被打且哭喊爸爸救我之聲
    音，同時指定帳戶要求甲○○立即匯款20萬元，致甲○○陷
    於錯誤，只好於同日下午2時54分許，依其指示前往台北市
    北投區陽信銀行匯款20萬元至該男子所指定00000000000000
    之帳戶（另由檢察官偵查）內；之後，該男子又撥打電話與
    甲○○，要甲○○另匯出剩餘之10萬元，甲○○遂於同年月
    下午4時22分許，前往北投郵局再匯出10萬元至乙○○所提
    供之上開帳戶內。後甲○○察覺受騙後報警，始查悉上情。
二、案經臺北縣政府警察局中和分局報告臺灣板橋地方法院檢察
    署檢察官呈請最高法院檢察署檢察總長核轉福建金門地方法
    院檢察署檢察官聲請簡易判決處刑。
    理  由
一、上揭犯罪事實業據被告乙○○坦承不諱，核與被害人甲○○
    證述情節相符，復有郵政國內匯款執據、被告郵局帳戶交易
    明細表各一份在卷可資佐證，被告犯行堪以認定。
二、按刑法業於民國94年2月2日修正公布，且依刑法施行法第10
    條之1規定，修正後之新法已於本件被告行為後之95年7月1
    日生效施行，關於新舊法之比較適用，自應依刑法第2條第1
    項「按行為後法律有變更者，適用行為時之法律，但行為後
    之法律有利於行為人者，適用最有利於行為人之法律」之規
    定，依「從舊從輕」原則而為比較；且比較時應就罪刑有關
    之共犯、未遂犯、想像競合犯、牽連犯、連續犯、結合犯，
    以及累犯加重、自首減輕暨其他法定加減原因（如身分加減
    ）與加減例等一切情形，綜其全部罪刑之結果而為比較（最
    高法院95年5月23日95年度第8次刑庭會議決議參照）。爰先
    就本件新舊法比較結果論述如下：
（一）罰金刑部分：
   1、按95年6月14日修正之刑法施行法第1-1條規定，94年1月7
      日刑法修正施行後，刑法分則編所定罰金之貨幣單位為新
      臺幣。94年1月7日刑法修正時，刑法分則編未修正之條文
      定有罰金者，自94年1月7日刑法修正施行後，就其所定數
      額，提高為30倍。但72年6月26日至94年1月7日新增或修
      正之條文，就其所定數額提高為3倍。又新施行之刑法第
      33條第5款規定，罰金：新臺幣一千元以上，以百元計算
      之。
   2、刑法第339條第1項詐欺取財罪之法定罰金刑為銀元1,000
      元以下，依照上述之修正後法律，其法定罰金刑提高後，
      最高度刑為新臺幣30,000元，最低度刑則為新臺幣1,000
      元。但依修正前之刑法第33條第5款規定，及依修正前之
      罰金罰鍰提高標準條例第1條前段提高罰金刑10倍，並換
      算成新臺幣後，其罰金最高度刑雖不變，然其最低度刑則
      為新臺幣3元，比較兩者，修正前之規定應較有利於被告
      。
（二）易科罰金部分：刑法第41條第1項前段關於易科罰金之規
      定，新法修正為「犯最重本刑為五年以下有期徒刑以下之
      刑之罪，而受六個月以下有期徒刑或拘役之宣告者，得以
      新臺幣一千元、二千元或三千元折算一日，易科罰金」，
      惟依被告行為時之修正前刑法第41條第1項前段：「犯最
      重本刑為五年以下有期徒刑以下之刑之罪，而受六個月以
      下有期徒刑或拘役之宣告，因身體、教育、職業、家庭之
      關係或其他正當事由，執行顯有困難者，得以一元以上三
      元以下折算一日，易科罰金」及修正前罰金罰鍰提高標準
      條例第2條關於「依刑法第四十一條易科罰金者，均就其
      原定數額提高為一百倍折算一日；法律所定罰金數額未依
      本條例提高倍數，或其處罰法條無罰金刑之規定者，亦同
      」等規定，易科罰金之折算標準最高為銀元300元，最低
      為銀元100元，換算為新臺幣後，最高額為新臺幣900元，
      最低額為新臺幣300元。比較修正前、後關於易科罰金折
      算標準之刑罰法律，適用修正前之規定即修正前刑法第41
      條第1項前段及修正前罰金罰鍰提高標準條例第2條規定，
      對被告較為有利。
（三）綜合上述各條文修正前、後之比較，揆諸前揭最高法院決
      議及刑法第2條第1項規定之「從舊、從輕」原則，就被告
      言，應以修正前之規定對其較為有利，本件當應整體適用
      被告行為時之法律，即修正前關於罰金刑與易科罰金之規
      定，從輕予以論處。
三、被告將帳戶售與他人之行為，存有幫助詐欺取財之不確定犯
    意，所為復於本案被害人財物遭詐取時產生助力，而屬參與
    詐欺取財構成要件外之行為。故核被告所為，係犯刑法第30
    條第1項、第339條第1項之幫助詐欺取財罪；被告為幫助犯
    ，依刑法第30條第2項減輕其刑。原審審酌被告於事後坦承
    犯行，犯後態度良好，然社會因詐騙案件層出不窮，致使人
    人自危，擾亂正常生活之新聞屢見不鮮，被告貪圖不法利益
    而為本案犯行，使他人受害，應予以適切制裁等一切情狀，
    援引刑法第2條第1項前段、第30條、第339條第1項、修正前
    第41條第1項前段，罰金罰鍰提高標準條例第1條、修正前第
    2條，現行法規所定貨幣單位折算新臺幣條例第2條之規定，
    量處有期徒刑2月，併諭知易科罰金之折算標準，其認事用
    法並無不當，量刑亦稱妥適；檢察官上訴，認被告未與被害
    人和解，量刑過輕等語，非有理由，應予駁回。又被告未曾
    因故意犯罪受有期徒刑以上刑之宣告，有臺灣高等法院被告
    前案紀錄表在卷可參，其行為時未滿20歲，思慮不周，犯後
    深具悔意，且與被害人甲○○達成和解，有被害人提出附帶
    民事訴訟撤回起訴狀影本一份在卷可按，被告經此教訓應知
    警惕而無再犯之虞；本院因認被告所宣告之刑以暫不執行為
    當，爰予宣告緩刑2年，以啟自新。
四、據上論斷，依刑事訴訟法第455條之1第1項、第3項、第368
    條，刑法第74條第1項第1款，判決如主文。
本案經檢察官張漢森到庭執行職務
中　　華　　民　　國　　96　　年　　5　　月　　29　　日
　　　　　　　      刑事庭審判長法　官　施慶鴻
                                法  官  周美玲
                                法  官  鄭銘仁
右正本證明與原本無異。
不得上訴。
　　　　　　　　　　　　　　　　書記官　楊靜秋
中　　華　　民　　國　　94　　年　　5　　月　　29　　日
